【裁判字號】    97,裁,1628
【裁判日期】    970227
【裁判案由】    商標評定
【裁判全文】
最  高  行  政  法  院  裁  定
                                     97年度裁字第01628號
上  訴  人  宏達國際電子股份有限公司
代  表  人  甲○○
訴訟代理人  趙怡婷 律師
被 上訴 人  經濟部智慧財產局
代  表  人  王美花
參  加  人  日揚科技股份有限公司
代  表  人  乙○○
上列當事人間商標評定事件，上訴人對於中華民國96年11月28日
臺北高等行政法院96年度訴字第1072號判決，提起上訴，本院裁
定如下：
    主  文
上訴駁回。
上訴審訴訟費用由上訴人負擔。
    理  由
一、按對於高等行政法院判決之上訴，非以其違背法令為理由，
    不得為之，行政訴訟法第242條定有明文。依同法第243條第
    1項規定，判決不適用法規或適用不當者，為違背法令；而
    判決有同條第2項所列各款情形之一者，為當然違背法令。
    是當事人對於高等行政法院判決上訴，如依行政訴訟法第24
    3條第1項規定，以高等行政法院判決有不適用法規或適用不
    當為理由時，其上訴狀或理由書應有具體之指摘，並揭示該
    法規之條項或其內容；若係成文法以外之法則，應揭示該法
    則之旨趣；倘為司法院解釋或本院之判例，則應揭示該判解
    之字號或其內容。如以行政訴訟法第243條第2項所列各款情
    形為理由時，其上訴狀或理由書，應揭示合於該條項各款之
    事實。上訴狀或理由書如未依此項方法表明，或其所表明者
    與上開法條規定不合時，即難認為已對高等行政法院判決之
    違背法令有具體之指摘，其上訴自難認為合法。
二、本件上訴人提起上訴，係以：系爭註冊第0000000號「HTC
    Engineering Mobility及圖」商標（下稱系爭商標，如附圖
    (一)），係由下往上飛馳之箭頭圖形、藝術粗體大寫英文字母
    「HTC」及藝術細小字體英文字「Engineering Mobility」
    所組成，該外文字體「Engineering Mobility」雖經其聲明
    不專用，然依聲明不專用審查要點、混淆誤認之虞審查基準
    等可知，判斷商標有無識別性或近似時，仍應就商標整體觀
    察，不得排除聲明不專用部分予以割裂觀察，原審就此部分
    顯有重大違法之處；又上訴人於原審已提出諸多有關系爭商
    標使用及公司名稱「HTC」於智慧型手機等相關領域之知名
    度資料，即可推認系爭商標圖樣結合公司知名英文名稱簡寫
    後，可加深相關消費者對系爭商標之印象，促使消費者識別
    其服務來源為上訴人，然原審不但誤認待證事實，且未審酌
    上訴人公司「HTC」知名度資料，兩造當事人實際營業項目
    不同，亦未詳究證據資料，逕判定系爭商標指定使用之「行
    動通訊產品」與據以評定指定使用之「通訊器材零組件」於
    各方面密切相關，亦認定上訴人所提市場調查報告及鑑定報
    告不具證明力，此不但違背經驗法則，亦有適用法規不當及
    判決不備理由之違法等語，為其理由。本件上訴人對於高等
    行政法院判決上訴，雖以該判決違背法令為理由，惟查上訴
    人在原審之各項主張如何不足採，原判決均已詳為論斷，並
    無不合。核其上訴理由狀所載內容，係就原審取捨證據、認
    定事實之職權行使，及依職權裁量所論斷：上訴人之系爭商
    標係由外文「HTC」及「Engineering Mobility」上下分列
    ，加上淡墨色二直線條穿過字母「T」、「C」，在「C」上
    方連接為一銳角圖形所組合構成，與參加人註冊第0000000
    號商標（下稱據以評定商標，如附圖(二)），係由外文「Htc
    」及3斜體「H」字母設計圖形所構成相較，二者固有無字體
    極小之外文「Engineering Mobility」及不同圖形設計之別
    ，惟系爭商標圖樣上之小字外文為相關說明文字並已聲明不
    在專用之內，並非作為分別他我商品或服務來源之辨識部分
    ，而銳角圖形色淡而不清晰，整體圖樣更突顯外文「HTC」
    字體碩大明顯，予人印象深刻，又據以評定商標圖樣上之外
    文「Htc」係以較大粗黑字體呈現，予人印象極為醒目，是
    二者外觀相彷彿，觀念及讀音復相同，以具有普通知識經驗
    之消費者，於購買時施以普通之注意，或交易時隔離呼唱之
    際，可能會有所混淆而誤認二者來自同一或相關聯之來源，
    應屬構成近似之商標；又系爭商標係指定使用於「接受客戶
    委託依其指定規格設計行動通訊產品之服務」，而據以評定
    商標則指定使用於「受客戶委託依其指示之規格製造電腦零
    組件、通訊器材零組件、半導體零組件、真空設備零組件、
    度量衡工具零組件、精密儀器零組件之服務」，就「接受客
    戶委託依其指定規格設計行動通訊產品之服務」與「受客戶
    委託依其指示之規格製造通訊器材零組件」之服務相較，皆
    係為「接受客戶委託依其指定規格設計或製造通訊相關產品
    」之服務，縱二者產品字面上看來並不相同，惟事實上就二
    者產品內容性質而言，系爭商標之「行動通訊產品」即屬通
    訊器材之列，此乃吾人日常生活之常識，其與據以評定商標
    之「通訊器材零組件」自屬息息相關，無論材質、功能、用
    途、產製者、行銷管道，皆有重疊之處，更遑論二者商標指
    定使用之服務對象均為上述產品之組裝廠或製造商，更具密
    不可分關聯性，是二者服務間存在相當高度之類似關係。上
    訴人雖提出其委託財團法人臺灣經濟科技發展研究院出具之
    商標權市場調查研究分析報告書及商標權鑑定研究報告書，
    主張系爭商標與據以評定商標無使人產生混淆誤認情事，不
    構成近似云云，惟上訴人於委託時並未告知參加人，致參加
    人無法就調查方式及問卷內容之設計表示意見，況其選樣之
    人數亦難謂普遍，其分析結果尚難足採，且商標是否近似，
    尚不涉專業技術，非未委由具專業技術之人鑑定無法判斷，
    法院自得依商標近似之判斷原則依職權加以判斷，而不受該
    報告書結論拘束；據以評定商標申請註冊日既早於系爭商標
    申請註冊日，且系爭商標與該據以評定商標構成近似及指定
    使用於類似服務，客觀上即有致相關消費者產生混淆誤認之
    虞，據以評定商標自得據以拘束系爭商標不得註冊之效力，
    從而原審認定被上訴人依商標法第23條第1項第13款規定審
    定系爭商標之註冊應予撤銷之處分，於法有據，並無違誤等
    情，指摘其為不當，並就原審已論斷者，泛言未論斷，或就
    原審所為論斷，泛言其論斷矛盾，或以其對法律之誤解，原
    審取捨證據、依職權認定事實之事項，重複前已主張為原審
    詳予論斷所不採之理由，泛謂原判決違背法令，而未具體說
    明其有何不適用法規或適用法規不當之情形，並揭示該法規
    之條項或其內容，及合於行政訴訟法第243條第2項所列各款
    之事實，難認對該判決之如何違背法令已有具體之指摘。依
    首揭說明，應認其上訴為不合法。
三、據上論結，本件上訴為不合法，依行政訴訟法第249條第1項
    前段、第104條、民事訴訟法第95條、第78條，裁定如主文
    。
中    華    民    國    97    年    2     月    27    日
                    最高行政法院第三庭
                        審判長法官  黃  璽  君
                              法官  林  茂  權
                              法官  鄭  忠  仁
                              法官  黃  本  仁
                              法官  吳  東  都
以  上  正  本  證  明  與  原  本  無  異
中    華    民    國    97    年    2     月    29    日
                              書記官  彭  秀  玲


司法院資訊處製作；財團法人民間司法改革基金會備份。
